【裁判字號】    90,簡,3864
【裁判日期】    900918
【裁判案由】    所得稅法
【裁判全文】
高雄高等行政法院簡易判決                          九十年度簡字第三八六四號
    原      告    時泰企業股份有限公司
    代  表  人    甲○○董事長.
    被      告    財政部台灣省南區國稅局
    代  表  人    許虞哲局長
右當事人間因所得稅法事件，原告不服財政部中華民國九十年五月十一日台財訴字第
０九００００四一九九號訴願決定，提起行政訴訟。本院判決如左：
    主  文
原告之訴駁回。
訴訟費用由原告負擔。
    事實及理由
一、緣原告於民國（下同）八十八年度內給付訴外人陳孟崑等四人未達起扣點之薪資
    、租金等共計新臺幣（下同）五０二、八００元，未依法於八十九年一月三十一
    日前向被告據實申報免扣繳憑單，而遲至八十九年二月八日始行自動補報。被告
    乃依所得稅法第一百十一條第二項後段、罰金罰鍰提高標準條例第一條、第三條
    及財政部七十二年九月二十三日台財稅字第三六七四九號函及稅務違章案件減免
    處罰標準第五條第二款規定，以八十九年六月十六日八十九年度綜所字第００八
    三五五號處分書科處原告罰鍰三、七五０元，原告不服，申經復查結果，未准變
    更，提起訴願，亦遭決定駁回，遂提起本件行政訴訟。
二、原告起訴意旨略以：八十九年一月間因負責人之母喪生，致疏忽公司業務而未在
    一月三十一日前申報原告之員工免扣繳薪資（即負責人及其妻及其妹等三人薪資
    均未達扣繳額），並於春節後上班第一天即二月八日填發補報，並非如被告所指
    未據實依限填報；況依所得稅法第一百十一條第二項後段規定，須經查獲並通知
    限期補報者方可予以處罰，然被告並未於自行補報日前依法查獲，而未通知原告
    限期補報，故原處分違法，請求判決撤銷原處分、復查決定及訴願決定云云。被
    告則以：原告於八十八年度有支付案外人陳孟崑等四人薪資、租金合計五０二、
    八００元，為原告所自承，依據所得稅法第八十九條第三項前段規定，原告自應
    於八十九年一月三十一日前，將受領人姓名、住址、國民身分證統一編號及全年
    給付金額等資料據實向被告申報免扣繳憑單，始為適法，原告既未據實依限填報
    免扣繳憑單，自已構成違章，尚難以其負責人之母喪為由而免除其未據實申報之
    責，又其行為縱非故意，要難謂無過失，參照司法院釋字第二七五號解釋意旨，
    仍應予以處罰；因原告已自動補報，被告乃依稅務違章案件減免處罰標準第五條
    第二款規定，按應處罰鍰七、五００元減輕二分之一，故處三、七五０元，是原
    告之訴，並無理由，請求判決駁回等語置辯。
三、按「公私機關、團體、學校、事業或執行業務者每年所給付依前條規定應扣繳稅
    款之所得，及第十四條第一項第十類之其他所得，因未達起扣點，或因不屬本法
    規定之扣繳範圍，而未經扣繳稅款者，應於每年一月底前，將受領人姓名、住址
    、國民身分證統一編號及全年給付金額等，依規定格式，列單申報主管稽徵機關
    ；並應於二月十日前，將免扣繳憑單填發納稅義務人。」「政府機關、團體、學
    校、事業之責應扣繳單位主管，違反第八十九條第三項之規定，未依限或未據實
    申報或未依限填發免扣繳憑單者，應通知其主管機關議處。私人團體或事業，違
    反第八十九條第三項之規定，未依限填報或未據實申報或未依限填發免扣繳憑單
    者，處該團體或事業一千五百元之罰鍰，並通知限期補報或填發；逾期不補報或
    填發者，應按所給付之金額處該團體或事業百分之五之罰鍰。但最低不得少於三
    千元。」分別為所得稅法第八十九條第三項及第一百十一條第二項所明定。又依
    罰金罰鍰提高標準條例第一條及第三條規定：「依法律應處罰金、罰鍰者，就其
    原定數額得提高為二倍至十倍。但法律已依一定比率規定罰金或罰鍰之數額或倍
    數者，依其規定。」「依本條例規定提高罰金罰鍰之法律及其倍數，由主管院定
    之。」再者，依財政部七十二年九月二十三日台財稅第三六七四九號函：「‧‧
    ‧（一）『所得稅法第一０四條至第一０七條，第一百十一條之罰鍰數額』、『
    使用牌照稅法第三十三條，第三十四條之罰鍰數額』及『關稅法第四十九條之一
    之罰鍰數額』，均提高為五倍。‧‧‧。」復依稅務違章案件減免處罰標準第五
    條第二款規定：「依所得稅法第一百十一條第二項規定應處罰鍰案件，有下列情
    事之一者，減輕或免予處罰‧‧‧二、私人團體、事業未依限填報或未據實申報
    或未依限填發免扣繳憑單，已自動補報或填發免扣繳憑單而不符前款規定，其給
    付總額在新台幣七千五百元以下者，按給付總額之二分之一處罰；其給付總額逾
    新台幣七千五百元者，按應處罰鍰減輕二分之一。」
四、經查，本件原告於八十八年度內給付訴外人陳孟崑等四人之薪資、租金等共計五
    ０二、八００元，未於八十九年一月三十一日前向被告據實申報免扣繳憑單，而
    至八十九年二月八日自動補報等之事實，為原告所不爭執，並有逾期申報扣（免
    ）繳憑單承諾書、各類所得資料申報書影本附於原處分卷可稽，洵堪認定。按所
    得稅法第八十九條第三項之規範目的，無非在使國家得以確實掌握課稅資料，以
    增進公共利益，並求課稅之公平，故規定扣繳義務人須於一定期限內向主管稽徵
    機關申報，倘若扣繳義務人違反此項法律上作為義務，則須依同法第一百十一條
    第二項規定予以處罰，上開規定與憲法並無牴觸（司法院釋字第三七一號解釋參
    照）。雖原告辯稱，其負責人之母，於八十九年一月七日死亡，負責人因處理母
    喪事務，致疏忽公司業務云云，惟查人民因違反法律上義務而應受之行政罰，係
    屬對人民之制裁，原則上行為人應有可歸責之原因，故於法律無特別規定時，雖
    不以出於故意為必要，仍須以過失為其責任條件。但為維護行政目的之實現，兼
    顧人民權利之保障，應受行政罰之行為，僅須違反禁止規定或作為義務，而不以
    發生損害或危險為其要件者，推定為有過失，於行為人不能舉證證明自己無過失
    時，即應受處罰（司法院釋字第二七五號參照）。本件原告負責人之母固於八十
    九年一月七日死亡，在該日之前原告並無不能申報之情事存在，縱使處理喪葬事
    務非常忙碌，亦非不能委任他人代為處理公司業務，況申報所得稅係屬原告所應
    注意並應盡之義務，而原告並無不能注意之情形存在。因之，所得稅法第八十九
    第三項係課原告申報之作為義務，而不以發生損害或危險為處罰之要件，原告縱
    無故意，仍難謂其無過失，被告依法科處罰鍰，即無不合，原告所辯顯不足採。
    至原告另辯稱，依所得稅法第一百十一條第二項後段規定，須經查獲並通知限期
    補報者方予以處罰云云，按所得稅法第一百十一條第二項後段規定之文義解釋，
    其意係指私人團體或事業違反同法第八十九第三項規定之作為義務時，則應「同
    時」處罰該私人團體或事業，並通知該私人團體或事業限期補報或填發而言，非
    如原告所稱須先經通知補報後才可予以處罰，原告所辯，顯有誤解。
五、綜上所述，原告於八十八年度內給付訴外人陳孟崑等四人之薪資、租金等，未依
    法於八十九年一月三十一日前申報免扣繳憑單，遲至八十九年二月八日始行自動
    補報。被告依所得稅法第一百十一條第二項後段、罰金罰鍰提高標準條例第一條
    、第三條及財政部七十二年九月二十三日台財稅第三六七四九號函及稅務違章案
    件減免處罰標準第五條第二款規定，科處原告罰鍰三、七五０元，並無不合，復
    查決定及訴願決定遞予維持，核無違誤。原告起訴意旨，為無理由，應予駁回。
    並不經言詞辯論為之。
據上論結，本件原告之訴為無理由，爰依行政訴訟法第二百三十三條第一項、第二百
三十六條、第一百九十五條第一項後段、第九十八條第三項前段，判決如主文。
中      華      民      國      九十    年      九      月      十八    日
                                高雄高等行政法院第三庭
                                            法      官  戴見草
右為正本係照原本作成。
如不服本判決，應於送達後二十日內，向本院提出上訴狀並表明上訴理由，如於本判
決宣示後送達前提起上訴者，應於判決送達後二十日內補提上訴理由書（須按他造當
事人人數附繕本）。
提起上訴應預繳送達用雙掛號郵票七份（每份三十四元）。
中      華      民      國      九十    年      九      月      十八    日
                                            法院書記官  藍慶道
附註：
行政訴訟法第二百三十五條（第一項、第二項）：
對於適用簡易程序之裁判提起上訴或抗告，須經最高行政法院之許可。
前項許可，以訴訟事件所涉及之法律見解具有原則性者為限。


司法院資訊處製作；財團法人民間司法改革基金會備份。
